【裁判字號】    89,訴,1199
【裁判日期】    900605
【裁判案由】    偽造貨幣
【裁判全文】
臺灣臺南地方法院刑事判決                        八十九年度訴字第一一九九號
    公  訴  人  臺灣台南地方法院檢察署檢察官
    被      告  丙○○
                戊○○
    右二人共同
    指定辯護人  本院公設辯護人  甲○○
右列被告因偽造貨幣案件，經檢察官提起公訴（八十八年度偵字第五七一一號），本
院判決如左：
    主  文
丙○○連續行使偽造之通用紙幣，處有期徒刑年貳月。
戊○○連續幫助行使偽造之通用紙幣，處有期徒刑壹年捌月。緩刑肆年。
偽造之新台幣仟元紙鈔柒張均沒收。
    事  實
一、丙○○於民國（下同）八十八年二月間因看到報紙之申請貸款廣告而與綽號「阿
    偉」真實姓名年籍均不詳之成年男子接洽貸款事宜，期間遭「阿偉」之詐騙而匯
    款新台幣（下同）十二萬元予「阿偉」。嗣「阿偉」告知丙○○彼處有偽造之一
    千元紙鈔可供換取真鈔，丙○○因不甘先前受騙之損失，乃於同年二月至四月間
    ，以真鈔一千元兌換五千元偽造紙鈔之比率，向「阿偉」換取偽造之千元紙鈔共
    五萬元，並基於行使偽造通用紙幣之概括犯意，於同一期間，在高雄縣、屏東縣
    、台南縣等地，連續多次持上開換得之偽造紙鈔向陳朝慶、力戴秀麗、乙○○、
    丁○○、王能資及簡曾麗香等人開設之商店購買小額物品，於陳朝慶等人找錢時
    ，換取真鈔供己使用，共計向陳朝慶等商家換取真鈔約二萬元。
二、戊○○於八十八年三月間，因同情友人丙○○上開受騙之情事，明知丙○○所持
    有之千元紙鈔係偽造之紙鈔，竟仍基於幫助丙○○行使偽造通用紙幣之概括犯意
    ，於同年四月間，連續多次駕車搭載丙○○至高雄縣、屏東縣、台南縣等地以偽
    造紙鈔換真鈔，嗣於同年二十七日十六時三十分許，與丙○○在台南縣左鎮鄉分
    駐所前，為警據報攔檢查獲，並當場由丙○○皮包內起出偽造之千元紙鈔三張。
三、案經台南縣警察局玉井分局報請台灣台南地方法院檢察署檢察官偵查起訴。
    理  由
一、右揭事實，業據被告丙○○、戊○○二人於警訊、檢察官偵訊及本院審理時均坦
    承不諱，且互核其供述情節一致，其中被告丙○○確由被告戊○○開車載至商店
    後，由被告丙○○自行持偽造之千元紙鈔向商店購買飲料、口香糖等小額物品等
    事實，亦核與被害人陳朝慶、力戴秀麗、乙○○、丁○○、王能資及簡曾麗蓉等
    人於警訊中所指述之被害情節相符，而警方從被告丙○○身上所查扣編號均相同
    （ＤＭ五七二六八八ＦＶ）之千元紙鈔三張，及分別經被害人乙○○、丁○○、
    力戴秀麗、簡曾麗蓉提出由被告丙○○所行使之千元紙鈔各一張（合計共七張）
    ，經送請台灣銀行台南分行轉交中央銀行印製廠鑑定結果，亦認定均屬偽造之紙
    鈔乙節，復有台南縣警察局玉井分局八十九年十一月十日南縣警刑字第六三一六
    號函、台灣銀行台南分行九十年三月十五日（九十）銀南出字第一六三二號函在
    卷可證，準此，被告前揭自白確與事實相符，應堪採信。故本件事證明確，被告
    二人犯行堪以認定，應依法論科。
二、核被告丙○○明知為偽造之通用紙幣而持之行使之犯行，係犯刑法第一百九十六
    條第一項前段之行使偽造之通用紙幣罪，又其行使偽造通用紙幣，已包含詐欺性
    質，不另論詐欺取財罪；至被告戊○○係基於幫助被告丙○○行使通用偽造紙幣
    之犯意，開車載運被告丙○○前往各商店，但並未參與被告丙○○行使偽造通用
    紙幣以詐騙商店人員之行為，亦無證據顯示其有事後分得贓款之情事，則其所為
    應係為刑法第一百九十六條第一項構成要件以外之行為，而為前開犯行之從犯，
    爰併依刑法第三十條之規定，按正犯之刑減輕之。其次，被告丙○○多次行使偽
    造貨幣之行為，被告戊○○多次幫助行使偽造貨幣之行為，時間緊接，犯罪構成
    要件相同，顯係出於概括之犯為之，為連續犯，均應依連續犯論處並加重其刑，
    其中被告戊○○部分並依法先加後減之。另刑法第五十九條之酌量減輕其刑，依
    最高法院三十八年台上字第一六號判例、五十一年台上字第八九九號判例所認如
    行為人其犯罪情狀，在客觀上足以引起一般同情，認為即予宣告法定最低度之刑
    期，猶嫌過重者，始得適用。經查，被告丙○○確係受「阿偉」之詐欺而受有財
    物損害等情，由證人吳品毅、陳秀貞、吳強輝等人證述，應認所言尚非虛假，則
    被告丙○○應係其自己不甘受騙損失十二萬元，遂同意「阿偉」之提議而為本件
    之行使偽造貨幣犯行，然觀諸一般社會民情，如知悉對方即係施詐並致其受有相
    當財產損害之人，則欲對該行為人追索及賠償猶恐未及，焉有可能任其繼續施詐
    ，甚至接受其提議轉而詐騙他人之理？況被告丙○○自「阿偉」處取得偽造之千
    元紙鈔後，即自八十八年二月中旬起，於每日或間隔二、三日前往屏東、高雄、
    台南等原住民地區、山區之都市偏遠地帶所在之雜貨店或小型商店，陸續持該偽
    鈔予以行使，凡曾行使過、及未予詐騙得逞之地點，均予以記錄，且從無重複前
    往之地點等情，亦有警員自被告丙○○身上所查扣之雜記單二紙附卷可證，足見
    被告丙○○行使偽鈔之行為顯有計畫及目的性，以避免其犯行有被查獲之可能；
    再者，被告丙○○於上開二月餘之期間均未曾間斷行使偽鈔之犯行，直至八十八
    年四月二十七日始經警攔檢查獲乙節，已如前述，則其本件即非自首或自行投案
    而得悉其犯行，如非警員之查獲以中斷其犯行，則被告丙○○之施詐行為勢將持
    續而任令他人致生財物損害，故綜觀前情，其犯罪情狀尚未達致客觀上已足以引
    起一般同情之程度，本院自無從援引刑法第五十九條之規定予以酌減其刑。爰審
    酌被告二人犯罪之動機、目的、手段、對社會經濟交易秩序所生之損害、所得利
    益非鉅（其中被告戊○○並無所得）、其品行智識程度、犯罪後已坦認犯行並深
    表悔悟之態度等一切情狀，分別量處如主文所示之刑，以資懲儆。又被告戊○○
    於七十六間，曾犯妨害家庭、搶奪等罪，經最高法院判處有期徒刑四年確定，嗣
    減為有期徒刑二年，業於七十九年五月二十日執行完畢，其於五年以內未曾受有
    期徒刑以刑之宣告，有台灣高等法院被告全國前案記錄表乙份在卷可憑，且其係
    因同情被告丙○○而為其接送，但並無所得，則其經此教訓後，應知所警惕，信
    無再犯之虞，本院因認所宣告之刑以暫不執行為適當，併諭知緩刑四年，以勵自
    新。至警方從被告丙○○身上所查扣偽造之千元紙鈔三張，及分別經被害人乙○○、丁○○、力戴秀麗、簡曾麗蓉提出由被告丙○○所行使之偽造千元紙鈔各一
    張（合計共七張），則由台南縣警察局玉井分局送請台灣銀行台南分行鑑定後，
    業經該行截留後送交中央銀行發行局處理，但尚無證據顯示其業已不存在，仍應
    依刑法第二百條宣告沒收。
據上論斷，應依刑事訴訟法第二百九十九條第一項前段，刑法第五十六條、第一百九
十六條第一項、第三十條、第七十四條第二款、第二百條，罰金罰鍰提高標準條例第
一條前段，判決如主文。
中      華      民      國    九十      年      六      月      五      日
                                  臺灣臺南地方法院刑事第五庭
                                          法  官  林彥君
右正本證明與原本無異。
如不服本判決，應於判決送達後十日內，向本院提出上訴狀。
                                          書記官  黃傳鈞
中      華      民      國    九十      年      六      月      五      日
附錄本案論罪科刑法條全文：
刑法第一百九十六條第一項：
  行使偽造、變造之通用貨幣、紙幣、銀行券，或意圖供行使之用而收集或交付於人
  者，處三年以上十年以下有期徒刑，得併科五千元以下罰金。


司法院資訊處製作；財團法人民間司法改革基金會備份。
